臺灣高等法院臺中分院刑事判決　　　 100年度上訴字第1113號
上　訴　人
即　被　告　陳高宗
上列上訴人因違反毒品危害防制條例案件，不服臺灣臺中地方法
院一００年度訴字第五一七號中華民國一００年四月十一日第一
審判決（起訴案號：臺灣臺中地方法院檢察署一００年度毒偵字
第九十七號），提起上訴，本院判決如下：
    主    文
上訴駁回。
    理    由
一、按依刑事訴訟法第三百五十條、第三百六十一條、第三百六
    十二條、第三百六十七條規定，不服地方法院之第一審判決
    而上訴者，須提出上訴書狀，並應敘述具體理由，為上訴必
    備之程式；其所提出之書狀未敘述上訴理由，或僅曾以言詞
    陳述上訴理由者，均應於上訴期間屆滿後二十日內補提理由
    書於第一審法院。第一審法院經形式審查，認逾期未補提上
    訴理由者，應定期間先命補正；逾期未補正者，為上訴不合
    法律上之程式，應以裁定駁回。倘已提出上訴理由，但所提
    非屬具體理由者，則由第二審法院以上訴不合法律上之程式
    ，判決駁回。而所謂具體理由，必係依據卷內既有訴訟資料
    或提出新事證，指摘或表明第一審判決有何採證認事、用法
    或量刑等足以影響判決本旨之不當或違法，而構成應予撤銷
    之具體事由，始克當之（例如：依憑證據法則具體指出所採
    證據何以不具證據能力，或依憑卷證資料，明確指出所為證
    據證明力之判斷如何違背經驗、論理法則）；倘僅泛言原判
    決認定事實錯誤、違背法令、量刑失之過重或輕縱，而未依
    上揭意旨指出具體事由，或形式上雖已指出具體事由，然該
    事由縱使屬實，亦不足以認為原判決有何不當或違法者（例
    如：對不具有調查必要性之證據，法院未依聲請調查亦未說
    明理由，或援用證據不當，但除去該證據仍應為同一事實之
    認定），皆難謂係具體理由，俾與第二審上訴制度旨在請求
    第二審法院撤銷、變更第一審不當或違法之判決，以實現個
    案救濟之立法目的相契合，並節制濫行上訴（最高法院九十
    七年度臺上字第八九二號刑事判決意旨參照）。是以上訴人
    之上訴書狀或補提之上訴理由書，雖有敘述上訴理由，惟並
    未具體敘述第一審判決有上述違法、不當情形，即與未敘述
    具體理由無異，其所為上訴，即不符合上訴之法定要件。
二、經查，原審判決以上訴人即被告（下稱被告）陳高宗前有施
    用毒品等前科，猶未悛悔警惕，明知海洛因係毒品危害防制
    條例所列之第一級毒品，不得施用及持有，仍於觀察勒戒、
    強制戒治執行完畢釋放後五年內再因施用毒品，並經法院判
    處有期徒刑確定後，復基於施用第一級毒品海洛因之犯意，
    於民國九十九年十二月二十一日上午十時許，在臺中市○里
    區○○路后里馬場路邊不詳地點（起訴書誤載為九十九年十
    二月二十二日下午三或四時許，在苗栗縣三義鄉西湖村上湖
    二十三之一號住處），以將海洛因摻水置入注射針筒，再以
    注射針筒注射之方式，施用第一級毒品海洛因一次。嗣於同
    年月二十三日上午十一時二十分許，在臺中市○○區○○路
    十九巷口處，因其形跡可疑而為警盤查時，主動告知員警其
    有施用海洛因，並主動交出身上之第一級毒品海洛因三包（
    含包裝袋三個，海洛因粉末驗餘淨重０．一七七公克），上
    開毒品因而為警查扣，復經其同意採其尿液檢驗，鑑驗結果
    呈可待因及嗎啡陽性反應之犯罪事實，是認被告涉犯施用第
    一級毒品罪之犯罪事實。又以該犯罪事實業經被告於警詢、
    原審法院準備程序及審理時均坦承不諱（見警詢卷第十二頁
    、原審卷第四十八頁反面、五十二頁）。又被告同意於前開
    時間採集之尿液經送驗結果，呈可待因及嗎啡陽性反應乙節
    ，復有詮昕科技股份有限公司一００年一月七日濫用藥物尿
    液檢驗報告、臺中市警察局豐原分局委託鑑驗尿液代號與真
    實姓名對照表各一份附卷可稽（見偵查卷第二十八頁），而
    扣案之白色粉末三包經送請鑑定，均檢出第一級毒品海洛因
    成分，此有行政院衛生署草屯療養院一００年二月一日草療
    鑑字第一０００一００一八五號鑑定書一份附卷可稽（見原
    審院第二十九頁）。此外，並有臺中市警察局豐原分局搜索
    扣押筆錄暨扣押物品目錄表各一份、現場及查獲毒品照片等
    在卷可資佐證。又因被告在觀察勒戒、強制戒治執行完畢釋
    放後之五年內，業有施用毒品之行為，是應由檢察官逕行起
    訴，核被告之前開犯行係犯毒品危害防制條例第十條第一項
    之施用第一級毒品罪。是原審法院審酌被告顯未因前所受之
    觀察、勒戒、強制戒治及刑罰執行而決心改過，矯正其行，
    自制力亦顯不佳；且施用毒品不但足以導致精神障礙、性格
    異常，甚至造成生命危險，戕害個人身心健康，對社會治安
    可能之危害程度非輕，並斟酌其施用第一級毒品之次數及犯
    罪後坦承犯行，態度尚佳；再考察之被告為國中畢業之智識
    程度、生活狀況為貧寒、被告自首且坦承其犯行等一切情狀
    ，量處有期徒刑十一月。本院從形式上觀察本件判決並無任
    何採證認事、用法或量刑之不當或違法。
三、本件被告於民國一００年四月二十一日收受原審判決，同年
    四月二十八日具狀向原審法院提出上訴，同年五月九日提出
    補充理由狀，其上訴理由略以：「被告長期深受毒品危害，
    已於臺中豐原省立醫院為美沙酮之替代治療，且已過二週，
    請求審判長給予改過自新之機會，再次審酌量刑，爰依法提
    起上訴」等語。惟原審法院之原審判決理由已詳予載明，審
    酌被告之所為，爰量處如主文所示之刑，顯已注意適用刑法
    第五十七條之規定，在法定刑之範圍內為上開量刑，並無顯
    然失輕、失重而違背罪刑相當原則之情形，尚難指為違法。
    被告其上訴理由並未依據卷內既有訴訟資料或提出新事證，
    指摘或表明第一審判決有何採證認事、用法或量刑等足以影
    響判決本旨之不當或違法，而構成應予撤銷之具體事由，自
    非屬得上訴第二審之具體理由。是其所指尚不足以認為原判
    決有何足以影響原審判決之不當或違法，揆諸上開規定及說
    明，本件上訴人之上訴並無具體理由而不合法定程式，應予
    駁回，並不經言詞辯論為之。
據上論斷，應依刑事訴訟法第三百六十七條前段、第三百七十二
條，判決如主文。
中    華    民    國   100    年    5     月    30    日
            刑事第三庭    審判長法  官  王  增  瑜
                                法  官  唐  光  義
                                法  官  曾  佩  琦
以上正本證明與原本無異。
如不服本判決應於收受送達後十日內向本院提出上訴書狀，其未
敘述上訴之理由者，並得於提起上訴後十日內向本院補提理由書
（均須按他造當事人之人數附繕本）「切勿逕送上級法院」。
                                書記官  陳  玫  伶
中    華    民    國   100    年    5     月    30    日